臺灣臺中地方法院刑事判決　　　　　 99年度中簡上字第960號
上　訴　人　臺灣臺中地方法院檢察署檢察官
上　訴　人
即　被　告　江春盛
　　　　　　魏茂金
上列上訴人等因被告等偽造文書案件，不服本院臺中簡易庭99年
度中簡字第2498號中華民國99年8月27日第一審簡易判決（起訴
案號：臺灣臺中地方法院檢察署99年度偵字第753號），提起上
訴，本院管轄之第二審合議庭判決如下：
    主    文
原判決撤銷。
江春盛共同犯使公務員登載不實罪，累犯，處拘役伍拾日，如易
科罰金，以新臺幣壹仟元折算壹日。
魏茂金共同犯使公務員登載不實罪，處拘役肆拾日，如易科罰金
，以新臺幣壹仟元折算壹日。緩刑貳年。
    犯罪事實
一、江春盛素前曾因違反公職人員選舉罷免法罪，經臺灣高等法
    院臺中分院以96年度選上更1字第424號刑事判決判處有期徒
    刑6月，嗣於民國97年10月27日易科罰金執行完畢。江春盛
    （緣江春盛因積欠楊明恭新臺幣《下同》1500餘萬元借款，
    雙方遂於97年7月間簽立債務清償協議書，楊明恭同意江春
    盛自97年8月3日起，以7期於每月3日分期償還所有款項，楊
    明恭另同意撤回對江春盛之本票裁定聲請。江春盛在給付第
    1、2期款項後，即未再給付其餘款項，楊明恭遂再次對江春
    盛聲請本票裁定，而江春盛隨即提出抗告，且經法院駁回抗
    告後，仍提起再抗告。）分別於93年12月8日、96年3月12日
    、96年6月11日，向魏茂金借款90萬元、25萬元及15萬元，
    共130萬元尚未償還。嗣於97年10月底、11月初，江春盛復
    欲向魏茂金借款50萬元，魏茂金乃要江春盛提出擔保方能借
    款，後雙方協議由江春盛以其所有坐落臺中市○區○○段00
    00-0000地號土地及其上北區○○段00000-000建號建物（以
    下簡稱系爭房地，此部份業經臺灣臺中地方法院檢察署檢察
    官以該署99年度偵字第753號為不起訴處分在案），做價380
    萬元出售予魏茂金，並於97年11月26日簽立「不動產買賣契
    約書」，依該契約內容，第1期款項由魏茂金以其對江春盛
    所有之上開130萬元債權相抵；第2期款項50萬元，魏茂金應
    於江春盛交付系爭房地及其名下所有坐落南投縣中寮鄉○○
    ○段0000-0000地號、0000-0000地號、0000-0000地號、000
    0-0000地號土地（以下簡稱系爭南投土地）所有權狀後給付
    ；尾款200萬元，則由魏茂金承擔江春盛以系爭房地抵押向
    華南銀行所借款項349萬5599元中之200萬元抵付，另149萬
    5599元需由江春盛繼續償還予銀行。江春盛為擔保能如期償
    還上開149萬5599元予銀行，乃與魏茂金約定由江春盛提供
    系爭南投土地作為擔保，兩人遂明知其間並無實際買賣系爭
    南投土地之行為，竟於97年12月18日，向南投縣南投地政事
    務所，由不知情之代書代為辦理其等於97年12月8日買賣系
    爭南投土地之登記，使該管公務員將此不實事項登載在相關
    公文書上，足以生損害於地政機關對於土地管理之正確性及
    江春盛之其他債權人權益。
二、案經楊明恭委由林宜慶律師訴請臺灣臺中地方法院檢察署檢
    察官偵查後，聲請以簡易判決處刑。
    理    由
一、證據能力之說明：
    按被告以外之人於審判外之陳述，雖不符刑事訴訟法第159
    條之1 至第159 條之4 之規定，而經當事人於審判程序同意
    作為證據，法院審酌該言詞陳述或書面陳述作成時之情況，
    認為適當者，亦得為證據；當事人、代理人或辯護人於法院
    調查證據時，知有第159 條第1 項不得為證據之情形，而未
    於言詞辯論終結前聲明異議者，視為有前項之同意；刑事訴
    訟法第159條之5定有明文。查本判決下列所引用之各項證據
    方法之證據能力，公訴人、被告江春、盛魏茂金於本院審理
    時均不爭執，且迄至言詞辯論終結前亦未聲明異議，本院審
    酌該等言詞陳述及書面陳述作成時之情況，並無違法不當或
    瑕疵不宜作為證據之情事，依刑事訴訟法第159條之5之規定
    ，自得作為證據，合先敘明。
二、訊據被告江春盛、魏茂金2人就上揭犯罪事實於本院審理時
    均坦承不諱，核與告訴人楊明恭於偵查中所指訴之情節相符
    ，並有土地登記謄本及不動產買賣契約書附卷可參。是本件
    事證明確，被告2人之自白確與事實相符，其等犯使公務員
    登載不實之犯行，均堪以認定。
三、核被告江春盛、魏茂金2人所為，均係犯刑法第214條之使公
    務員登載不實文書罪。被告2人間就上開犯行，有犯意聯絡
    與行為分擔，均為共同正犯。又其等利用不知情之代書代為
    辦理前開虛偽登記，皆屬間接正犯。江春盛素前曾因違反公
    職人員選舉罷免法罪，經臺灣高等法院臺中分院以96年度選
    上更1字第424號刑事判決判處有期徒刑6月，嗣於97年10月
    27日易科罰金執行完畢，有臺灣高等法院被告全國前案紀錄
    表在卷可考，其於有期徒刑執行完畢後，5年以內再犯本件
    有期徒刑以上之罪，為累犯，應依刑法第47條第1項規定加
    重其刑。
四、檢察官上訴意旨略以：被告等偽造文書之犯行，造成告訴人
    楊明恭重大損害，原審之量刑顯屬輕縱等語；被告2人上訴
    意旨略以：被告2人均坦承犯行，且已與告訴人達成和解，
    原審量刑過重等語。
五、原審認被告2人共犯刑法第214條之使公務員登載不實罪事證
    明確，予以論罪科刑，固非無見。然被告2人於本院審理中
    ，業已坦承犯行，且已與告訴人楊明恭達成和解，告訴人楊
    明恭並具狀表明不再追究被告2人刑責等情，有楊明恭之刑
    事陳報狀及本院電話紀錄表附卷可稽，是檢察官未及審酌及
    此，認量刑過輕提起上訴，尚無理由。然原審未及審酌被告
    2 人於本院已坦承犯行（被告等於偵查中、原審審理時均否
    認犯行）、已與告訴人達成和解，告訴人不再追究刑責，此
    等部分之量刑基礎已有不同，量刑尚有過重，尚有未洽，從
    而，被告等提起上訴，指摘原判決不當，原審判決既有上開
    未及審酌之違失，自應由本院予以撤銷改判。爰審酌被告2
    人犯罪之動機、目的、手段，可能產生之損害，且被告2人
    犯後於本院審理時均已坦承犯行，已有悔意，且已與告訴人
    達成和解，告訴人表示不再追究其等刑責等一切情狀，分別
    量處如主文第2、3項所示之刑，並均諭知易科罰金之折算標
    準。又查，被告等已與告訴人達成和解，並賠償告訴人之損
    害，有刑事陳報狀附卷足憑，顯見其等已知所悔悟，而被告
    魏茂金未曾因故意犯罪受有期徒刑以上刑之宣告，有臺灣高
    等法院被告前案紀錄表1紙在卷可按，被告魏茂金經此偵審
    教訓，當知警惕而無再犯之虞，本院綜核各情，認所宣告之
    刑，以暫不執行為適當，併予宣告緩刑2年，以啟自新。
據上論斷，應依刑事訴訟法第455條之1第1項、第3項、第369條
第1項前段、第364條、第299條第1項前段，刑法第28條、第214
條、第47條第1項、第41條第1項前段、第74條第1項第1款，刑法
施行法第1條之1，判決如主文。
本案經檢察官康淑芳到庭執行職務。
中    華    民    國   100    年    5     月    5     日
            刑事第十六法庭  審判長法  官  王世華
                                  法  官  楊欣怡
                                  法  官  蔡美華
以上正本證明與原本無異。
不得上訴。
                                  書記官  謝惠雯
中    華    民    國   100    年    5     月    5     日
附錄論罪科刑法條全文:
中華民國刑法第214條
（使公務員登載不實罪）
明知為不實之事項，而使公務員登載於職務上所掌之公文書，足
以生損害於公眾或他人者，處 3 年以下有期徒刑、拘役或 5 百
元以下罰金。